臺灣高等法院民事裁定                 100年度抗字第1033號
抗  告  人  松肯營造工程有限公司
法定代理人  羅秀貞
代  理  人  林  凱律師
            趙立偉律師
上列抗告人與相對人佛光山寺間請求排除侵害事件，對於中華民
國100年6月15日臺灣臺北地方法院100年度訴字第2397號裁定提
起抗告，本院裁定如下：
    主  文
原裁定關於核定訴訟標的價額部分廢棄。
上開廢棄部分，訴訟標的價額應核定為新臺幣壹佰陸拾伍萬元。
    理  由
一、按民事訴訟法第77條之1第1項及第4項分別規定：「訴訟標
    的之價額，由法院核定」、「第一項之核定，得為抗告」，
    是就訴訟標的價額之核定得為抗告。本件原法院於民國100
    年6月15日所為之裁定（下稱原裁定），就核定訴訟標的價
    額部分，抗告人得為抗告。至於原裁定就訴訟費用之計算及
    徵收部分，為不得聲明不服之裁定，抗告人並未為抗告，本
    院就此部分無庸為裁定，合先敘明。
二、次按核定訴訟標的之價額，以起訴時之交易價額為準；無交
    易價額者，以原告就訴訟標的所有之利益為準，民事訴訟法
    第77條之1第2項定有明文。又訴訟標的之價額不能核定者，
    依民事訴訟法第77條之12規定，以同法第466條所定不得上
    訴第三審之最高利益額數加10分之1即165萬元定之。
三、抗告人前以門牌號碼為臺北市○○路327號「朝代大樓」（
    下稱系爭大樓）之天井屬系爭大樓全體區分所有權人所共有
    ，相對人未經全體共有人之同意，擅自於系爭大樓之12樓及
    14樓天井，分別搭建帷幕及樓板（面積分別為49平方公尺及
    270平方公尺，合計面積319平方公尺，下稱系爭違建），致
    系爭大樓成為封閉空間，如發生火災意外，恐造成重大損害
    ，且平時其他住戶無法使用天井設施，妨害抗告人對系爭大
    樓共同部分之使用。乃依民法第767條規定，訴請相對人將
    系爭違建拆除。原法院核定訴訟標的價額為新臺幣（下同）
    9,658萬2,673元（計算式：系爭大樓所坐落臺北市○○區○
    ○段5小段20地號土地〈下稱系爭土地〉100年公告現值30萬
    2,767元×系爭違建面積319平方公尺＝96,582,673元），扣
    除抗告人已繳納之3萬3,274元，命抗告人補繳納第一審裁判
    費82萬8,718元。
四、抗告意旨以：伊就本件訴訟標的所有之利益，乃相對人拆除
    系爭違建，應以系爭大樓之交易價值作為核定訴訟標的價額
    之標準。依臺北市稅捐稽徵處99年房屋稅繳款書所載，伊所
    有系爭大樓5樓之5建物之課稅現值為181萬6,000元（起訴狀
    及抗告狀均誤載為18萬1,600元），依建物面積178.2平方公
    尺換算，系爭大樓每平方公尺之價值為1萬191元（計算式：
    1,816,000元÷178.2平方公尺＝10,191元〈元以下四捨五入
    〉）。相對人無權占有之面積合計為319平方公尺，本件訴
    訟標的價額應為325萬929元（計算式：10,191元×319平方
    公尺＝3,250,929元）。
五、經查，依抗告人主張之上開事實，其係本於民法第767條排
    除侵害請求權，請求相對人將系爭違建拆除，其訴訟標的即
    為抗告人因排除侵害所得之利益。因抗告人使用系爭大樓天
    井設施俾空氣流通、採光、便於逃生之利益無法核定，依民
    事訴訟法第77條之12規定，應以同法第466條所定不得上訴
    第三審之最高利益額數加10分之1即165萬元定之。原法院以
    系爭土地之公告現值核定本件訴訟標的價額，尚有未洽。抗
    告意旨指摘原裁定此部分不當，求予廢棄，為有理由，爰由
    本院將原裁定關於核定訴訟標的價額部分廢棄，裁定如主文
    第2項所示。至於本件之抗告費用核屬本案訴訟費用之一部
    ，併此敘明。
六、據上論結，本件抗告為有理由，爰裁定如主文。
中    華    民    國    100   年    9     月    5     日
                    民事第十四庭
                        審判長法  官  林金村
                              法  官  陳秀貞
                              法  官  王麗莉
正本係照原本作成。
本裁定除以適用法規顯有錯誤為理由外，不得再抗告。如提起再
抗告，應於收受後10日內委任律師為代理人向本院提出再抗告狀
。並繳納再抗告費新台幣１千元。
中    華    民    國   100    年    9     月    5     日
                              書記官  余姿慧